【裁判字號】    99,審訴,245
【裁判日期】    990518
【裁判案由】    違反森林法
【裁判全文】
臺灣新竹地方法院刑事判決             99年度審訴字第245號
公  訴  人  臺灣新竹地方法院檢察署檢察官
被      告  甲○○
            丙○○
            乙○○
上列被告等因違反森林法案件，經檢察官提起公訴（98年度偵字
第7785號），本院合議庭評議改依簡式審判程序審理，並判決如
下：
    主  文
甲○○犯森林法第五十二條第一項第一款、第四款、第六款之竊
取森林主產物罪，處有期徒刑陸月，如易科罰金，以新臺幣壹仟
元折算壹日，併科罰金新臺幣貳萬壹仟陸佰肆拾貳元，罰金如易
服勞役，以新臺幣壹仟元折算壹日。緩刑貳年。
丙○○犯森林法第五十二條第一項第一款、第四款、第六款之竊
取森林主產物罪，處有期徒刑陸月，如易科罰金，以新臺幣壹仟
元折算壹日，併科罰金新臺幣貳萬壹仟陸佰肆拾貳元，罰金如易
服勞役，以新臺幣壹仟元折算壹日。緩刑貳年。
乙○○犯森林法第五十二條第一項第一款、第四款、第六款之竊
取森林主產物罪，處有期徒刑陸月，如易科罰金，以新臺幣壹仟
元折算壹日，併科罰金新臺幣貳萬壹仟陸佰肆拾貳元，罰金如易
服勞役，以新臺幣壹仟元折算壹日。
    事  實
一、甲○○、丙○○、乙○○、丁○○（由本院另行審結）均明
    知位於新竹縣尖石鄉○○段之竹東事業區第114 林班地（竹
    60線道路14.7 公里處上方， TWD97 座標X ：277979、Y ：
    0000000 ），係由行政院農業委員會林務局新竹林區管理處
    （下稱新竹林管處）所管理之保安林，且該林地上所放置之
    國有森林主產物牛樟樹材，係遭人砍伐尚未搬運而放置於該
    處，竟共同基於意圖為自己不法所有而竊取森林主產物之犯
    意聯絡，於民國98年10月8 日19時許，由甲○○駕駛車號W2
    -0727 號自用小客貨兩用車搭載丁○○，丙○○駕駛車號MK
    -3991 號自用小客車搭載乙○○，並共同攜帶客觀上可作為
    兇器使用之斧頭、摺疊刀、小刀等物，結夥4 人前往該林地
    ，由甲○○、丁○○負責將牛樟樹材2 塊（材積0.20立方公
    尺，價值新臺幣《下同》1 萬821 元）徒手推落至竹60線道
    路上，丙○○、乙○○則在路旁把風，並以無線電對講機與
    甲○○、丁○○相互聯絡，甲○○、丁○○再以徒手之方式
    ，搬運牛樟樹材至前揭自用小客貨兩用車上，而共同使用車
    輛搬運竊得之前揭森林主產物，嗣於同日20時40分許，甲○○等4 人駕駛前揭車輛行經竹60線道路6.5 公里處新竹縣政
    府警察局橫山分局那羅派出所前方時，為警查獲，並扣得牛
    樟樹材2 塊（已發還新竹林管處）、斧頭、折疊刀、小刀各
    1 把、鐵管、圓木各3 支、無線電對講機等物。
二、案經新竹林管處訴由新竹縣政府警察局橫山分局報告臺灣新
    竹地方法院檢察署檢察官偵查起訴。
    理  由
一、被告甲○○、丙○○、乙○○所犯森林法第52 條第1 項第1
    款、第4 款、第6 款之竊取森林主產物罪，均係非為死刑、
    無期徒刑、最輕本刑為3 年以上有期徒刑之罪或高等法院管
    轄第一審案件，其於準備程序進行中先就被訴事實為有罪之
    陳述，本院認為合於刑事訴訟法第273 條之1 第1 項之規定
    ，裁定進行簡式審判程序，先予敘明。
二、認定犯罪事實所憑之證據及理由：
（一）被告甲○○、丙○○、乙○○分別於警詢、檢察官訊問及
      本院準備程序、簡式審判程序訊問時，均坦白承認。
（二）證人即共犯丁○○於警詢、檢察官訊問時之證述。
（三）證人即新竹林管處竹東工作站技士戊○○、李易達、張忠
      政分別於警詢、檢察官訊問時之證述，證明上開牛樟樹材
      遭竊之事實。
（四）新竹縣政府警察局橫山分局搜索扣押筆錄、贓物認領保管
      單、現場照片、編號1220保安林範圍圖、保安林登記簿影
      本、材積明細表、國有林主產物價金查定書各1 件，足資
      佐證。
      綜上所述，被告3 人自白均與事實相符，本件事證業已明
      確，被告3人所犯之上開犯行，堪以認定。
三、論罪科刑之理由：
（一）按森林係指林地及其群生竹、木之總稱，而所謂森林主產
      物，依國有林林產物處分規則第3條第1款之規定，係指生
      立、枯損、倒伏之竹木及餘留之根株、殘材而言。是森林
      主產物，並不以附著於其生長之土地，仍為森林構成部分
      者為限，尚包括已與其所生長之土地分離，而留在林地之
      倒伏竹、木、餘留殘材等，至其與所生長土地分離之原因
      ，究係出於自然力或人為所造成，均非所問。故不論存活
      之立木、風倒枯死木，或因路壁坍方滑落林地內之樹木，
      或因地形變動將原砍伐之枯死樹頭及樹片深埋地下嗣後始
      發現之該枯死樹頭、樹片等林產物，均屬森林主產物而受
      森林法之保護，最高法院75年度台上字第4601號、81年度
      台上字第5360號、85年度台上字第2517號、86年度台上字
      第2104號、90年度台上字第3920號判決意旨可資參照。是
      本件前揭牛樟樹材係森林之主產物，應無疑義。核被告甲○○、丙○○、乙○○與共犯丁○○結夥4 人以車輛載送
      方式在保安林竊盜上開牛樟樹材，所為係犯森林法第52條
      第1 項第1 款、第4 款、第6 款之竊取森林主產物罪。
（二）又按刑法第321 條第1 項第3 款之攜帶兇器竊盜罪，係以
      行為人攜帶兇器竊盜為其加重條件，此所謂兇器，其種類
      並無限制，凡客觀上足對人之生命、身體、安全構成威脅
      ，具有危險性之兇器均屬之，且祇須行竊時攜帶此種具有
      危險性之兇器為已足，並不以攜帶之初有行兇之意圖為必
      要，最高法院79年臺上字第5253號著有判例。扣案上開斧
      頭、折疊刀、小刀、鐵管，均係以金屬製造，造型多有銳
      角且易於握取、運使，足以殺傷人之生命、身體，為具有
      危險性之兇器，所為雖亦構成森林法第50條之竊取森林主
      產物罪，應依刑法第321 條第1 項第3 款、第4 款之攜帶
      兇器、結夥3 人以上所為之加重竊盜罪論處，惟森林法第
      52條第1 項第1 款、第4 款、第6 款之規定為同法第50條
      之特別規定，依特別法優於普通法之法規競合關係，應優
      先適用森林法第52條第1 項第1 款、第4 款、第6 款規定
      論罪，不再論以森林法第50條之罪。
（三）被告甲○○、丙○○、乙○○與共犯丁○○間就上開違反
      森林法犯行，有犯意之聯絡及行為之分擔，均為共同正犯
      。
（四）爰審酌被告甲○○、丙○○素行尚佳，其等與被告乙○○
      均未能恪遵法令，竊取森林主產物，對於森林保育與國家
      財產已造成損害，惟念其犯罪後於迭次訊問中均坦承犯行
      ，尚見悔意，又竊得之牛樟樹材並非出於被告等4 人之砍
      伐而倒塌，且竊取牛樟樹材之動機、目的僅在於供己做為
      茶几之用並未從中得利，兼衡其係徒手竊取上開牛樟樹材
      之犯罪手段等一切情狀，分別量處如主文所示之刑，並諭
      知易科罰金之折算標準，以示懲儆。又森林法第50條（現
      行法為第52條）第1 項所載併科贓額2 倍以上5 倍以下之
      罰金，其贓額之計算，以原木山價為準，有最高法院47年
      台上字第1095號判例可資參照。本件牛樟樹材2 塊之山價
      為10,821元，有行政院農業委員會林務局新竹林區管理處
      98年12月9 日竹授東政字第0982594808號函暨所附材積明
      細表、國有林林產物價金查定書、林產處分生產費用查定
      明細表各1 份在卷可參（見偵查卷第100 至106 頁），是
      本件依森林法第52條之規定，應一併諭知被告併科2 倍即
      21,642元之罰金（按森林法於87年5 月27日修正時，相關
      罰金之條文均已修正為以新臺幣為罰金之單位，雖同法第
      52條未予明示，仍規定「併科贓額2 倍以上5 倍以下罰金
      」，惟同法之罰金條文既已經全部修正為以新臺幣為貨幣
      單位，解釋上第52條之貨幣單位應與其他條文相同而以新
      臺幣為貨幣單位），並諭知易服勞役之折算標準。
（五）末查，被告甲○○、丙○○2 人素行良好，前均未曾因故
      意犯罪受有期徒刑以上刑之宣告，此有臺灣高等法院被告
      前案紀錄表各1 份在卷可參，渠等因一時失慮致為本件犯
      行，相信歷此次偵審程序，均已知所警惕而無再犯之虞，
      故本院認上開所宣告之刑，均以暫不執行為適當，爰均依
      刑法第74條第1 項第1 款之規定，諭知緩刑2 年，以啟自
      新。
四、適用法律：
（一）刑事訴訟法第273 條之1 、第299 條第1項前段。
（二）森林法第52條第1項第1款、第4款、第6款。
（三）刑法第11條、第28條、第41條第1 項前段、第42條第3 項
      前段、第74條第1 項第1 款。
本案經檢察官黃英彥到庭執行職務。
中    華    民    國    99    年    5     月    18    日
                        刑事第九庭  法  官  魏瑞紅
以上正本證明與原本無異。
如不服本判決應於收受本判決後10日內向本院提出上訴書狀，上
訴書狀應敘述具體理由。上訴書狀未敘述上訴理由者，應於上訴
期間屆滿後20日內補提理由書狀於本院( 均須按他造當事人之人
數附繕本 )「切勿逕送上級法院」。
                                    書記官  劉雅文
中    華    民    國    99    年    5     月    19    日
附錄本案論罪科刑所適用法條全文：
森林法第52條
竊取森林主、副產物而有左列情形之一者，處6 月以上5 年以下
有期徒刑，併科贓額2倍以上5倍以下罰金：
一、於保安林犯之者。
二、依機關之委託或其他契約，有保護森林義務之人犯之者。
三、於行使林產採取權時犯之者。
四、結夥2人以上或僱使他人犯之者。
五、以贓物為原料，製造木炭、松節油、其他物品或培植菇類者
    。
六、為搬運贓物，使用牲口、船舶、車輛，或有搬運造材之設備
    者。
七、掘採、毀壞、燒燬或隱蔽根株，以圖罪跡之湮滅者。
八、以贓物燃料，使用於礦物之採取，精製石灰、磚瓦或其他物
    品之製造者。
前項未遂犯罰之。
第1項第5款所製物品，以贓物論，沒收之。

司法院資訊處製作；財團法人民間司法改革基金會備份。
